【裁判字號】    97,交抗,1116
【裁判日期】    970905
【裁判案由】    違反道路交通管理處罰條例
【裁判全文】
臺灣高等法院交通事件裁定            97年度交抗字第1116號
抗告人即受處分人    甲○○
上列抗告人違反道路交通管理處罰條例案件，不服臺灣臺北地方
法院，中華民國97年8月14日所為裁定（97年度交聲字第1958號
），提起抗告，本院裁定如下：
    主  文
原裁定撤銷，發回臺灣臺北地方法院。
    理  由
一、原裁定意旨略以：抗告人即受處分人甲○○於民國九十七年
    三月二十三日十二時十二分許，騎乘車號ＡＦＭ－七七三號
    重型機車，行經汐止市○○路○段與南陽街口時，因闖紅燈
    經設置於該路口之微電腦闖紅燈自動照相儀器當場以拍照之
    方式採證，並由舉發單位臺北縣政府警察局交通隊逕行掣單
    舉發一情，有違規當時之採證照片在卷可憑，本件違規車輛
    行經有燈光號誌管制交叉路口闖紅燈之違規行為，堪予認定
    。受處分人雖稱該違規車輛，於違規時已失竊云云，並提出
    臺北市政府警察局車輛協尋電腦輸入單一紙為證，惟依上開
    受處分人所提出之失竊報案資料顯示，受處分人係於九十七
    年四月十二日十四時，始向臺北市政府警察局松山分局三民
    派出所報案，當時所申報之失竊發生時間為九十七年三月二
    十日十二時，發生地點即為受處分人所在地址。而本件違規
    車輛其違規時間為九十七年三月二十三日十二時十二分，顯
    發生在受處分人向警方報案之前，且受處分人亦無法提出違
    規車輛係於上開違規時間前業已失竊之相關證據。是受處分
    人所提出之上開證據至多僅得證明，其所有之上開機車於報
    案時曾指訴之於該時間發生失竊之事實，尚不足以證明其所
    有之上開機車輛於違規時間已經遺失之事實。再者，該違規
    車輛失竊地點在受處分人住居所地，衡諸常理，應當於發生
    失竊當時，即行報案協尋，然受處分人遲至收受違規舉發單
    後之九十七年四月十二日始報案協尋，其以前情置辯，不無
    疑問。受處分人雖另陳稱，於九十七年四月十八日曾向臺北
    市民生活網站線上申訴，惟該網站既非受理申訴機關，亦非
    處罰機關，而其提供卷附之網頁資料顯示，該網站亦回覆：
    「請逕向處罰機關汐止分局申訴」等字句，受處分人已因己
    身之過失，而未於申訴期間向處罰機關申訴，自不能阻卻逾
    期到案之處分效力。且渠既未於應到案日期前，檢附相關證
    據及相關證明文件，向處罰機關告知應歸責人，渠提出之證
    據，又無法證明違規車輛確於本件違規行為之前失竊，則原
    處分機關以違規車輛所有人為受處分人，於法即無不合。本
    件受處分人既有行經有燈光號誌管制之交岔路口闖紅燈之情
    形，且受處分人逾越原舉發通知單上所載之應到案日期九十
    七年五月十日到案六十日，此有上開裁決書附卷可憑，原處
    分機關依條例第五十三條第一項、違反道路交通管理事件統
    一裁罰基準表之規定，裁處受處分人罰鍰新臺幣（下同）四
    千五百元，核無違誤，而駁回其異議。
二、受處分人抗告意旨略以：伊平日以汽車為通勤工具，機車之
    使用次數極少，而系爭重型機車又為逾十五年之老舊車輛，
    外觀殘舊，因尚能使用故遲未辦理報廢，雖停放住居所附近
    ，惟因久未使用，於發現不見時，曾誤以為放錯地點或為環
    保局當成廢棄物清除，故未立即報案協尋，直至收受違規舉
    發單後，始驚覺遭竊並即向轄區派出所報案。前亦曾於台北
    市民生活網申訴違規罰單等情，但因久未見回覆，乃再度上
    網催詢，卻獲告知「請逕向處罰機關汐止分局申訴」等語，
    伊輾轉詢問各單位，均互相推拖，致時間延誤，而系爭機車
    於八月初再因闖紅燈遭汐止分局查獲依法起訴（九十七年度
    偵字第一○五二八號），足證伊並非以謊報車輛失竊以規避
    違規處分等語。
三、本院查：
  (一)按受處分人，不服第八條主管機關所為之處罰，得於接到裁
    決書之翌日起二十日內，向管轄地方法院聲明異議。道路交
    通管理處罰條例第八十七條第一項定有明文。查本件受處分
    人於九十七年八月十二日具狀向原審法院提出異議，原審法
    院於收案後，於同年月十三日以電話向原處分機關臺北市交
    通事件裁決所查詢受處分人是否向該所提出異議等情，據該
    所答覆稱：「異議人八月十二日提出申訴，沒有對本所異議
    。本件因異議人稱失竊時發生，故本所仍在查明中」，此有
    臺灣臺北地方法院公務電話紀錄一紙在卷可憑（原審卷第五
    頁），足見原處分機關對受處分人所提該機車於違規時已然
    失竊之申訴，尚在查明之中，並非全然不採，乃原審未俟查
    明結果，即於次（十四）日作成裁定駁回受處分人異議之聲
    明，尚嫌率斷。而受處分人就系爭重型機車為其所有並不爭
    執，惟堅詞否認違規之人為其本人，指該機車於舉發前即已
    失竊等情，並提出台北縣政府警察局舉發通知道路交通處理
    事件通知單及違規照片、臺北市警察局車輛協尋電腦輸入單
    、臺北市交通事件裁決所違反道路交通管理事件裁決書、網
    頁傳真等資料為憑（原審卷第二至四、六頁），觀其所提出
    之資料詳加勾勒，其係於九十七年四月十日上網申訴查尋車
    輛下落，再於同年月十二日向管轄之臺北市松山分局三民派
    出所報案指陳其所有機車於三月二十日失竊，而本件違規行
    為發生於同年三月二十三日，舉發單位於同年四月十日填單
    ，原處分機關於同年七月二十五日作成裁決書，唯獨就本件
    舉發違反道路交通管理事件通知單究於何時送達，卷內並無
    送達證書或相關資料可憑，則受處分人何時收受該通知單，
    原審未加詳查，逕認受處分人已逾越原舉發通知單上所載應
    到案期限六十日，而駁回其異議之聲明，亦屬速斷。
  (二)依卷附上揭臺北市警察局車輛協尋電腦輸入單所示（原審卷
    第三頁），系爭機車出廠年份為西元一九九一年、現值一千
    元，則受處分人指其所有之系爭重型機車為逾十五年之老舊
    車輛，即非虛言，倘該老舊車輛置於屋外附近，久未騎乘，
    外觀殘舊屬實，則受處分人所陳其察覺該車輛未在原停放處
    所時，懷疑其可能停錯位置，或已為環保單位當成廢棄物清
    除，而未立即向警方報案失竊等語，是否有違常情而不可採
    信，亦非無研究之餘地。尤以受處分人陳稱系爭機車於九十
    七年八月初，因闖紅燈遭汐止分局查獲，並已依法將行為人
    起訴等情，是否實在，關乎受處分人應否負責，自待查明。
    乃原審未釐清上揭疑點，僅憑前述舉發通知單、裁決書及公
    務電話查詢紀錄，遽認受處分人所辯全不可採，進而駁回受
    處分人異議之聲明，是否妥適非無疑義，自不足以昭折服。
    抗告人抗告意旨執此指摘原裁定不當，非無理由。爰將原裁
    定予以撤銷，發回原審法院詳查後另為適法之處置。
據上論斷，應依道路交通案件處理辦法第二十六條，刑事訴訟法
第四百十三條前段，裁定如主文。
中    華    民    國    97    年    9     月    5     日
                  刑事第十八庭審判長法  官  吳鴻章
                                    法  官  周政達
                                    法  官  徐昌錦
以上正本證明與原本無異。
不得再抗告。
                                    書記官  王韻雅
中    華    民    國    97    年    9     月    5     日


司法院資訊處製作；財團法人民間司法改革基金會備份。
